臺灣高等法院臺中分院刑事判決　　　　　　　　九十三年度重上更(二)字第五號
　上訴人即被告　乙○○
右上訴人因公共危險案件，不服臺灣苗栗地方法院八十六年度訴字第三○三號中華民
國八十七年七月九日第一審判決（起訴案號：臺灣苗栗地方法院檢察署八十六年度偵
字第五四、一二一、一二三、一二四、一二五、一二六、二四○、一○七二、一六七
九號，及移
第一四八七號），提起上訴，經判決後由最高法院第二次發回更審，本院判決如左：
      主  文
原判決關於乙○○部分撤銷。
乙○○共同連續損壞、壅塞陸路致生往來之危險，處有期徒刑參月，如易科罰金，以
參佰元折算壹日。緩刑參年。
      事  實
一、緣寶恩開發股份有限公司（下稱寶恩公司）於民國（下同）八十三間，申請於苗
    栗縣頭份鎮○○段九四八之三、九五八之十一、九五八之五等地號上合法興建納
    骨塔，並於八十四年間合法取得苗栗縣政府及經濟部許可，惟自八十三年間，於
    上開處所開始興建納骨塔起，即因頭份鎮上興里里民對環境及風水之影響尚有所
    疑慮等因素，而陸續阻擋興建工程。而苗栗縣頭份鎮○○里○○路二二九巷，於
    七十七年間即經由苗栗縣頭份鎮公所編定為既成巷道，不特定人均得自由通行之
    ，上興里民竟為阻擋寶恩公司蓋建納骨塔，於八十五年間，即多次以堆積石頭及
    設立柵欄等方式，阻止寶恩公司車輛行進，嗣經寶恩公司向台灣新竹地方法院聲
    請於上開巷道為假處分，經該院法官裁定准予假處分，並於八十五年十月二十日
    上午九時，於上開巷道強制排除路上障礙而執行假處分。詎乙○○竟基於損壞、
    壅塞陸路之概括犯意：(1)與徐阿森（經原審判處有期徒刑三月，緩刑二年；本院
    判決駁回上訴確定在案）、徐連翔（另由台灣高等法院併案審理）明知上開巷道
    業經台灣新竹地方法院假處分，竟基於共同之犯意聯絡，於八十五年十一月二十
    六日上午，互利營造公司人員欲至上開納骨塔工地施工時，乙○○以蘭將企業社
    之ＭＡ－二一二一號自小客車擋於上開路口、徐阿森則於該巷道設置柵欄，再由
    乙○○駕駛挖土機挖掘上開巷道，使之產生坑洞而無法通行，藉以阻擋互利營造
    公司人員至納骨塔施工，並致生往來之危險。(2)上開道路嗣經回復後，於同年月
    二十八日下午，乙○○復操作挖土機，於該道路進行挖掘，而毀損路面，致生往
    來之危險，復於深夜經不明人士以挖土機於上開處所挖掘寬三．八公尺、長一公
    尺之坑洞，使寶恩公司之施工車輛無法通行，同年月二十九日，寶恩公司人員欲
    以挖土機進行路面之回填工作時，徐謝燕鳳、林高阿緞（分別經原審判處有期徒
    刑三月，均緩刑二年確定）、徐維清（經本院判處有期徒刑四月，緩刑三年確定
    ）與其他里民多人，明知上開巷道業經台灣新竹地方法院執行假處分，不得任意
    阻止他人通行，竟共同基於犯意連絡，群聚於上開坑洞內，使該道路無法回填使
    用，以阻止寶恩公司工程人員通行，而為違背假處分效力之行為。(3)於八十五年
    十二月廿四日夜間至翌（二十五）日淩晨，在假處分銜接處，築起橫擋巷道一半
    面積之水泥牆，致生往來之危險。(4)八十六年八月一日晚上九時三十分，乙○○
    夥同林賢烈（另案由檢察官處理）將現供人通行之上開水源路二二九巷道路臨近
    伊住處之路段，挖掘約十五公尺長、深約一米，妨害行人車輛通行。復於八十六
    年十二月九日，在上開路段灌築水泥護堤，使路面變狹，損害及壅塞陸路，致生
    往來之危險。復於八十六年十二月十七日上午九時許，夥同徐文連、黃雲德、黃
    煥錢等人，將另一既成道路即頭份鎮○○○○○道路設障，先在路旁釘模板，將
    路面變窄，僅能通行機車，嗣又強行灌漿，將路堵塞，繼而於八十七年二月十一
    日十五時三十分，夥同徐連翔、林賢烈（此部分亦另案由檢察官處理）、黃煥錢
    、林賢鎮等人，僱用怪手將頭份鎮○○路二二九巷通往公墓之產業道路破壞，並
    將鐵筋翻起，致該路無法通行並致生往來之危險。(5)復於八十七年六月廿二日一
    時二十分許，與徐有生基於共同犯意聯絡，依徐某指示，駕駛挖土機將頭份鎮上
    興里公墓附近產業道路之路面挖壞，使一大片路面之水泥塊堆積阻塞路面，造成
    人車通行之危險。
二、案經互利營造股份有限公司、寶恩開發股份有限公司訴由苗栗縣警察局頭份分局
    報請臺灣苗栗地方法院檢察署檢察官偵查起訴及移送併辦。
      理  由
一、訊據上訴人即被告乙○○（下稱被告）矢口否認右揭妨害公眾往來安全之犯行，
    辯稱：事實(1)部分，挖掘道路係為挖水溝之記號，ＭＡ─二一二一號自用小客車
    原即停放在伊家門口；事實(2)部分，伊祗於八十五年十一月廿六日開挖土機；事
    實(3)部分，伊如做水泥牆會擋住伊自己之出路，故伊不可能做；事實(4)部分，於
    八十六年八月一日及同年十二月九日伊挖水池係要做消防設備，後來是為了安全
    才在旁邊築護欄，於八十六年十二月十七日伊有至現場，但未曾阻塞道路，八十
    七年二月十一日僱用怪手將上開產業道路之鐵筋翻起則是為做擋土牆，並已交待
    其他人不可讓擋土牆占用整條路，要讓行人能通行；事實(5)部分，該地係九五八
    －八地號，乃派下員徐有生所屬之祭祀公業私有土地，而伊僅將寶恩公司所舖設
    之水泥部分挖掉而已云云。
二、惟查：(一)右揭事實，業據告訴人之代理人即寶恩公司董事丙○○、及寶恩公司代
    表人曾義明分別指陳歷歷，並有照片在卷可資佐證（見偵字第六三二號偵查卷第
    十三、十四頁；偵字第三二○九號卷第九頁），經原審勘驗告訴人所提之錄影帶
    ，亦與告訴人所指情節相符，有勘驗筆錄可稽（見原審卷(一)第二五九頁），查被
    告若為做挖水溝之記號，實可不必動用挖土機挖掘坑洞致使巷道無法通行，且若
    無壅塞陸路之意，則共同被告徐阿森實無須鎖起柵欄，並保管該柵欄之鑰匙（見
    偵字第六三二號卷第九頁徐阿森所供），被告以挖土機於前揭巷道挖掘之坑洞，
    已足造成來往人車通行之危險至明，被告縱係為消防使用或築構擋土牆，仍不能
    妨害公眾之通行，自難以此解免罪責。又事實(5)部分，該道路亦為既成道路，業
    據證人陳一境供證在卷，而被告將路面開挖後，造成大片水泥塊堆積路面，使人
    車通行困難，已足造成公共危險之事實，業據告訴人指陳甚詳，且有現場照片可
    稽（見上訴卷(一)第二○八頁、偵字第四二七七號卷第八頁至十四頁），被告雖辯
    稱苗栗縣頭份鎮○○段九五八之八地號土地係「祭祀公業徐明桂公嘗」私有，共
    犯徐有生為該祭祀公業之派下員，因該地號土地為頭份鎮往第二公墓必經之道路
    ，寶恩公司拓寬路面，占用「祭祀公業徐明桂公嘗」之私有土地，其仍與派下員
    徐有生在公業私有土地上堆積水泥塊，防止寶恩公司非法占用，主觀上並無損壞
    、壅塞道路之犯意云云，惟依現場照片所示，被告等所為，非僅排除寶恩公司非
    法拓寬之部分，甚至已將路面完全堵塞，此觀之卷附之照片影本自明（見偵字第
    四二七七號卷第十頁），況且祭祀公業財產屬全體派下公同共有，派下員就祭祀
    公業特定之財產並無具體之應有部分，除祭祀公業合法之管理人外，派下員個人
    並無就特定財產主張所有人權利之餘地，自不得因徐有生係「祭祀公業徐明桂公
    嘗」之派下員，或既成道路所在之土地為祭祀公業私有土地，而認被告無損壞或
    壅塞道路之犯意。(二)檢察官就犯罪事實一部起訴者，其效力及於全部，刑事訴訟
    法第二百六十七條定有明文，而連續犯之數行為，為裁判上一罪，基於審判不可
    分之原則，檢察官就具有連續犯關係之一部事實起訴者，受理法院對於未經起訴
    之他部分事實，仍有權審判。本件八十六年十月卅日提起公訴後（八十六年十二
    月四日繫屬於第一審法院），公訴人又於八十七年八月卅日，就上開事實(4)：八
    十六年十二月九日、八十七年二月十一日之犯行，為不起訴處分（上訴卷(二)第廿
    一頁，其理由為八十六年十二月九日、八十七年二月十一日二次之犯行，無法證
    明係被告所為），自屬對於起訴效力所及之事實重為不起訴之處分，依法無效，
    不生刑事訴訟法第二百六十條所定再行起訴限制之問題。(三)本件系爭土地為既成
    道路，眾人均得自由出入，被告與共犯等人所為開挖路面、及其他設置障礙物之
    行為，自足生公眾人車往來之危險。被告於本院具狀辯稱：苗栗縣政府人員雖證
    述通往第二公墓之道路係「既成道路」，但該道路之路寬，自上興里里民活動中
    心上坡地點的零公里起至二八二公尺處止該段路寬係三公尺，二八二公尺至四二
    五公尺處該段路寬係一公尺至二公尺，四二五公尺以後係不到一公尺寬的小路，
    被告涉案部分位於二八二公尺至四二五公尺之間，此段道路原來僅寬一公尺至二
    公尺，寶恩公司未獲兩旁地主同意，僱用保全人員強行擋路，將原有道路非法拓
    寬為四公尺至五公尺，上訴人為維護村民權益，將被非法拓寬部分挖掉，回復原
    狀，何罪之有云云，並提出苗栗縣政府八十七年九月二十四日函送之「寶恩納骨
    塔出入通路爭議案」協調會議紀錄、八十四年空攝的航照圖等件為證（見本院上
    訴卷(一)第一二五頁以下、上訴卷(二)第十二頁以下），惟即使寶恩公司開發土地案
    或有損及被告及當地里民權益之情事，被告及共犯等亦應依循合法途徑請求救濟
    ，在未經權責機關認定，擅自以自小客車擋於路口、巷道上設置柵欄、駕駛挖土
    機挖掘巷道使之產生坑洞而使往來車輛無法通行，以上開違法犯罪行為抗爭，自
    難執為正當防衛而卸責，此亦有共同被告林賢烈等妨害自由乙案，有台灣高等法
    院八十五年度上易字第七四五號判刑確定之刑事判決書附卷可參。本件事證明確
    ，被告所辯，無非飾卸之詞，核無可採，其犯行堪予認定，應依法論科。
三、按刑法第一百八十五條第一項之公共危險罪，祇須損壞、壅塞之行為，造成公共
    往來危險之狀態為已足，不以全部損壞、壅塞或發生實害為必要；又該罪之構成
    祇須以原有供公眾往來之陸路存在為前題，私人所有權之土地，實際上已成為道
    路，其私人土地所有權之行使自應受到限制，所有人開挖路面，埋設木柱等行為
    ，致使道路壅塞、往來公眾人車發生危險，自應構成公共危險罪，有最高法院七
    十九年台上字第二二五○號，及六十二年台上字第一八四七號判例意旨及判決意
    旨足資參照，上開二二九巷道及另外通往第二公墓之道路，為既成道路之事實，
    業據證人即苗栗縣政府建管課人員林芳名，及土木課人員陳一境於本院供證詳確
    （見上訴卷(一)第一九二頁背面、第二○七頁），且有苗栗縣政府函可稽（三二○
    九號偵卷第八頁），被告與其餘共犯等人對上開既成道路擅予開挖、設置柵欄、
    或設築水泥牆、路障擋住路面，致使公眾往來人車發生危險，已足成立前開罪責
    。核被告所為：(一)犯罪事實(1)係犯刑法第一百三十九條之違背查封效力、同法第
    一百八十五條第一項之公共危險等罪。此部分被告與徐阿森、徐連翔間，有犯意
    之聯絡，行為之分擔，均為共同正犯。(二)犯罪事實(2)係犯刑法第一百三十九條之
    罪，被告與徐謝燕鳳、林高阿緞、徐維清及其他里民多人間有犯意之聯絡，行為
    之分擔，均為共同正犯。此部分，被告另犯同法第一百八十五條第一項之罪。(三)
    犯罪事實(3)係犯刑法第一百八十五條第一項之公共危險罪。(四)犯罪事實(4)係犯刑
    法第一百八十五條第一項之罪。此部分被告分別與徐文連、黃雲德、黃煥錢、徐
    連翔、林賢烈、黃煥錢、林賢鎮等人間有犯意之聯絡，行為之分擔，均為共同正
    犯。(五)犯罪事實(5)，係犯刑法第一百八十五條第一項之罪，其與徐有生二人間有
    犯意聯絡及行為分擔，均為共同正犯。被告上開多次公共危險及違背查封效力之
    犯行，均時間緊接，犯構成要件相同，顯基於概括犯意反覆為之，均為連續犯，
    應依刑法第五十六條規定，分別以一罪論，並加重其刑。事實(4)(5)部分，雖未經
    起訴，惟與起訴並論罪之部分，有裁判上一罪之連續關係，為起訴效力所及，本
    院自得併予審究。被告所犯違背查封效力及公共危險二罪間，有方法結果之牽連
    關係，應依刑法第五十五條之規定，從一重之刑法第一百八十五條第一項之妨害
    公眾往來安全罪處斷。
四、公訴意旨另以：被告就犯罪事實之(1)、(2)、(3)所示之犯行，另涉刑法第三百零四
    條第一項之妨害自由罪嫌，惟訊之被告乙○○則堅決否認，經查：刑法第三百零
    四條第一項之妨害自由罪，須行為人以強暴、脅迫之行為，使人行無義務之事或
    妨害人行使權利為其要件，此觀之該法條之規定自明，本件被告上開犯罪事實欄
    之(1)、(2)、(3)所示之行為，雖對於告訴人通行道路有所妨害，惟並未對任何人施
    以強暴、脅迫之行為，此部分被告所為，核與刑法第三百零四條第一項之犯罪構
    成要件不合，此部分不能證明被告犯罪，惟公告意旨，認此部分與前開論罪科刑
    之部分，有方法結果牽連之裁判上一罪關係，爰不另為被告無罪之諭知，附此敘
    明。
五、原審對被告論罪科刑，雖非無見，惟：(一)原審未及就被告上開犯罪事實(4)(5)等部
    分併予審理，尚有未洽；(二)又原判決認被告所為，係犯刑法第一百三十九條之違
    背查封效力罪、同法第三○四條第一項之妨害自由罪，及同法第一百八十五條第
    一項之公共危險等罪，以上三罪間有方法結果之牽連關係，應從一重處斷，判決
    主文亦諭知「乙○○共同連續損壞、壅塞陸路致生往來之危險，處．．．」，惟
    於判決理由卻論述「被告乙○○．．．所犯妨害自由、違背查封效力及公共危險
    罪之間．．．有方法結果之牽連關係，應依刑法第五十五條之規定，從一重之刑
    法第三百零四條處斷」，判決主文與理由有所矛盾，亦有未洽。被告上訴意旨仍
    執陳詞否認犯罪，雖無可採，惟原判決既有上開可議之處，仍屬無可維持，應由
    本院將原判決關於被告之部分撤銷改判。爰審酌被告犯罪之動機、手段、所生危
    害及犯罪後態度等一切情狀，量處有期徒刑三月。又刑法第四十一條於九十年一
    月四日修正，同年月十日經總統公布施行，其第一項規定：「犯最重本刑為五年
    以下有期徒刑以下之刑之罪，而受六個月以下有期徒刑或拘役之宣告，因身體、
    教育、職業、家庭之關係或其他正當事由，執行顯有困難者，得以一元以上三元
    以下折算一日，易科罰金。但確因不執行所宣告之刑，難收矯正之效，或難以維
    持法秩序者，不在此限」，而修正前之規定為：「犯最重本刑為三年以下有期徒
    刑以下之刑之罪，而受六個月以下有期徒刑或拘役之宣告，因身體、教育、職業
    、家庭之關係，執行顯有困難者，得以一元以上三元以下折算一日，易科罰金。
    」，兩相比較，自以修正後之規定對被告有利，爰依刑法第二條第一項前段之規
    定，適用修正後之刑法第四十一條第一項，諭知主文所示之易科罰金折算標準。
    末查，被告前未曾受有期徒刑以上刑之宣告，有本院刑事被告前科紀錄表在卷可
    按，其因為愛護家鄉致有上開抗爭犯行，且告訴人亦已表示不願訴究，本院認其
    經此教訓，當知警惕而無再犯之虞，所宣告之刑，以暫不執行為適當，併予宣告
    緩刑三年。
六、被告經合法傳喚，無正當理由未到庭，爰不待其陳述，逕行判決。
據上論斷，應依刑事訴訟法第三百七十一條、第三百六十九條第一項前段、第三百六
十四條、第二百九十九條第一項前段，刑法第二條第一項前段、第二十八條、第五十
六條、第一百八十五條第一項、第一百三十九條、第五十五條、第七十四條第一款，
罰金罰鍰提高標準條例第一條前段、第二條，判決如主文。
本案經檢察官甲○○到庭執行職務。
中      華      民      國      九十三      年      八    月    十八    日
                                    臺灣高等法院臺中分院刑事第十庭
                                          審判長法  官  林  照  明
                                                法  官  吳  重  政
            法  官  王      銘
右正本證明與原本無異。
如不服本判決應於收受送達後十日內向本院提出上訴書狀，其未敘述上訴之理由者並
得於提起上訴後十日內向本院補提理由書（均須按他造當事人之人數附繕本）。
                                                書記官  王  麗  珍
中      華      民      國      九十三   年       八      月   二十四   日
                                                                        Ｉ
